臺灣士林地方法院民事判決　　　　　　　 96年度小字第276號
原　　　告　友聯產物保險股份有限公司
法定代理人　丁○○
訴訟代理人　甲○○
複代理人　　乙○○
被　　　告　丙○○
上列當事人間損害賠償事件，本院於民國96年6 月13日言詞辯論
終結，判決如下：
    主  文
被告應給付原告新臺幣壹萬仟壹佰捌拾壹元，及自民國九十六
年四月十九日起至清償日止，按年息百分之五計算之利息。
原告其餘之訴駁回。
訴訟費用十分之三（即新臺幣伍佰貳拾元）由被告負擔，其餘新
臺幣壹仟零肆拾元由原告負擔。
本判決第一項得假執行。
    事實及理由
一、原告起訴主張：被告於民國95年12月18日22時許，駕駛車牌
    號碼689-CW號營業用小客車（下稱B 車），行經臺北市○○
    ○道北往南出口圓環處，因轉向疏忽，而擦撞訴外人黃文杰
    （下稱黃文杰）所駕駛，車牌號碼7495-QE 號自用小客車（
    下稱A 車）（上述擦撞情形，下稱「系爭交通事故」），並
    致A 車受有損害。因黃文杰所駕駛之A 車曾向原告投保汽車
    損害保險，上開損害發生時尚在保險有效期間，A 車經送請
    太子汽車工業股份有限公司新店分公司修復，原告並已依保
    險契約賠付必要修復費用新臺幣（下同）7 萬2448元（鈑金
    、烤漆費用3 萬3700元，零件費用3 萬8748元），並依保險
    法第53條取得代位求償權。因系爭交通事件係被告及黃文杰
    互有過失，原告僅請求被告給付修復費用50% （即認定被告
    就系爭交通事故之過失為50%） ，即3 萬6224元。爰依民法
    第184 條、第191 條之2 、保險法第53條規定，代位請求被
    告負損害賠償責任等語。並聲明請求判決：被告應給付原告
    3 萬6224元，及自起訴狀繕本送達翌日起至清償日止，按年
    息5%計算之利息。
二、被告則辯稱：系爭交通事故係因黃文杰由後撞上被告所駕駛
    之B 車所致，被告並無過失，縱有過失，過失責任至多僅有
    10% 。A 車之修理費用太高，A 車係前車頭撞及B 車之左後
    側，故僅有前保險桿部分有修理之必要，其餘部分均非因系
    爭交通事故所致之損害等語。並聲明請求判決：原告之訴駁
    回。
三、兩造不爭執之事實或證物：
  (一)被告及黃文杰於上揭時、地發生系爭交通事故，黃文杰所駕
    駛之A 車受有損害。此有臺北市○○○○○道路交通事故當
    事人登記聯單、道路交通事故調查報告表、照片等件在卷可
    稽（本院卷第7 頁至第8 頁、第27頁至第35頁）。
  (二)黃文杰所駕駛之A 車出廠年月為95年12月，向原告投保汽車
    損害保險，保險期間自95年12月14日中午12時起至96年12月
    14日中午12時止，系爭交通事故發生時尚在保險有效期間，
    A 車修復後，原告賠付7 萬2448元。此有行車執照、駕駛執
    照、汽車保險證、汽車肇事賠償給付結案同意書、汽車保險
    理賠計算書等件附卷足憑（本院卷第9 頁至第11頁）。
四、兩造於本院同意並簡化之爭點為（本院卷第57頁）：
  (一)被告對系爭交通事故之發生有無過失？如有，其過失比例如
    何？
  (二)原告得代位請求被告給付之損害賠償金額為若干？
五、茲分述如下：
  (一)關於被告對系爭交通事故之發生有無過失及其過失比例之爭
    點：
    1.依臺北市政府警察局中山分局交通分隊所製作之道路交通
      事故調查報告表之記載，A 車為自強隧道北向南行駛第2
      車道（依圖示為內側車道）往大直方向時，右前車頭與B
      車行駛第1 車道（依圖示為外側車道）往內湖方向左側車
      身撞及而肇事。並研判肇事原因為A 車、B 車均有行向疏
      忽之過失（本院卷第28頁、第29頁）。因往內湖方向應行
      駛內側車道，往大直方向應行駛外側車道，故本件肇事時
      A 車、B 車均應處於變換車道狀態下（即原行駛於內側車
      道之A 車欲變換至外側車道，原行駛於外側車道之B 車欲
      變換至內側車道），而均於變換車道時有未注意其他車輛
      之行向之過失，致生系爭交通事故。惟斟酌黃文杰所駕駛
      之A 車車頭撞及被告所駕駛之B 車左後側（撞擊部位係在
      B 車左後車靠近左後輪胎處）之擦撞情形（參見本院卷第
      33頁之照片），堪認B 車位置係在A 車之前，則黃文杰駕
      駛A 車並變換車道時，未及注意前方變換車道中之B 車而
      自左後方追撞之，應負較重之過失責任，本院認黃文杰之
      過失比例為60%，被告之過失比例為40%。
    2.被告雖辯稱其未變換車道，黃文杰自後追撞應負完全過失
      責任云云。惟被告所辯與其於系爭交通事故發生後之談話
      紀錄表、現場圖內容不符，且如被告自始行駛於內側車道
      （即左側車身緊靠道路中線之分隔島），則黃文杰當無可
      能於往外側（右側）變換車道時撞及被告所駕駛B 車之左
      後側車身。又系爭交通事故發生時，雖由撞擊部位可知被
      告所駕駛B 車在黃文杰所駕駛A 車之前方，惟被告仍須自
      後視鏡確認後方來車之距離及位置，於安全情形下始可變
      換車道，尚非逕可以其行車位置在A 車前方為據，即認被
      告無庸負注意義務。從而被告辯稱其就系爭交通事故之發
      生無庸負任何過失責任，即無足取。
  (二)關於原告得代位請求被告給付之損害賠償金額為若干之爭點
    ：
    1.原告主張A 車於前揭車禍發生後，曾進行如下之修復：前
      保險桿更換、右視鏡更換、左前葉更換、右前葉更換、右
      側裙更換、右前輪圈更換、右後輪圈更換、左右大燈拆裝
      、水箱架校正、左右燈座校正、左後葉鈑金、左右後門保
      護貼紙更換、左側裙拆裝、右後葉鈑金、右車門檻鈑金、
      右戶定鈑金。另就A 車下列部位烤漆：前保險桿、右前葉
      、左前葉、左前車門、左後車門、左後葉、右後葉、右車
      門檻、右後視鏡。上開修復費用共計此據原告提出7 萬
      2448元，有汽車修護估價單、統一發票、照片等件附卷可
      稽（本院卷第12頁第20頁），並經證人蕭幸衍即實際進行
      修復工作之太子汽車工業股份有限公司新店保修廠員工於
      本院96年6 月13日調解期日到庭證述無訛。
    2.被告則爭執上開修復之部位並非均因系爭交通事故所生。
      經查：黃文杰所駕駛之A 車係車頭撞及被告所駕駛之B 車
      ，左右側車頭均受有損害，有照片可稽（本院卷第34頁）
      。依該損害情形，前保險桿修復（更換工資800 元、烤漆
      工資3200元，零件1 萬1800元）、右視鏡修復（更換工資
      400 元、烤漆工資700 元、零件1903元）、右前輪圈修復
      （更換工資300 元、零件2625元）、前保險桿左右固定飾
      板（零件924 元）（以上參見本院卷第12頁、第13頁、第
      15頁），均應屬必要之修復範圍。另就左右大燈拆裝修復
      （工資600 元，零件7000元）、水箱架校正（工資1500元
      ）、左右大燈座校正部分（工資1200元），被告雖辯稱撞
      擊力道不是很強，A 車引擎蓋沒有歪掉，故引擎室內之校
      正修復均非必要云云，惟證人蕭幸衍就其修復實際情形，
      已於上開期日到庭證稱：「只要撞到車頭，因為保險桿裡
      面是空的，所以外觀上看起來不會凹陷，但是拆開保險桿
      就會看見零件都位移。會拆掉（A 車）保險桿是因為保險
      桿有損壞就一定要拆開，才會看到燈架及引擎室的位移。
      」等語，亦堪認該部分之修復項目亦屬合理（本院卷第56
      頁、第57頁）。以上共計3萬2952元。
    3.系爭交通事故中，A 車碰撞部位既在車頭處，則依其撞擊
      情形，縱A 車葉子板、側裙、戶定、車門有所損壞，應亦
      非系爭交通事故所致。從而原告請求被告賠付左前葉更換
      、右前葉更換、右側裙更換、右後輪圈更換左後葉鈑金、
      左右後門保護貼紙更換、左側裙拆裝、右後葉鈑金、右車
      門檻鈑金、右戶定鈑金等修復費用，及右前葉、左前葉、
      左前車門、左後車門、左後葉、右後葉、右車門檻之烤漆
      費用，應非有據。
    4.系爭交通事故發生時，A 車為甫出廠之新車（參見兩造不
      爭執事實(二)），無庸扣除折舊，併予敘明。
六、按因故意或過失不法侵害他人之權利者，負損害賠償責任，
    民法第184 條第1 項前段定有明文。次按負損害賠償責任，
    除法律另有規定或契約另有訂定外，應回復他方損害發生前
    之原狀，債權人亦得請求支付回復原狀所必要之費用，以代
    回復原狀，亦為同法第213 條第1 項、第3 項所明定。又按
    被保險人因保險人應負保險責任之損失發生，而對於第三人
    有損失賠償請求權者，保險人得於給付賠償金額後，代位行
    使被保險人對於第三人之請求權；但其所請求之數額，以不
    逾賠償金額為限，保險法第53條第1 項定有明文。本件A 車
    因系爭交通事故所生之必要修復費用為3 萬2952元，其中被
    告應負過失比例為40% ，從而原告得代位汽車所有權人行使
    前揭損害賠償請求權，並請求被告給付1萬3181元。
    *計算式：32,952x40%=13,181（元以下四捨五入）
七、末按給付無確定期限者，債務人於債權人得請求給付時，經
    其催告而未為給付，自受催告時起，負遲延責任。其經債權
    人起訴而送達訴狀，或依督促程序送達支付命令，或為其他
    相類之行為者，與催告有同一之效力；遲延之債務，以支付
    金錢為標的者，債權人得請求依法定利率計算之遲延利息，
    民法第229 條第2 項、第233 條第1 項前段分別定有明文。
    又應付利息之債務，其利率未經約定，亦無法律可據者，週
    年利率為5%，亦為同法第203 條所明定。從而，本件原告本
    於前揭原因事實，依保險法第53條第1 項規定，代位行使被
    保險人即汽車所有權人對被告之侵權行為損害賠償請求，訴
    請被告給付1 萬3181 元，及自起訴狀繕本送達翌日即96年4
    月19日起至清償日止，按年息5%計算之利息，為有理由，應
    予准許，逾此部分之請求，則為無理由，應予駁回。
八、本件係適用小額訴訟程序所為被告敗訴之判決，應依職權宣
    告假執行，並依職權定其訴訟費用額為1,560 元（第一審裁
    判費1000元，證人旅費560 元），其中十分之三即520 元由
    被告負擔，其餘十分之七即1040元由原告負擔。
九、據上論結，本件原告之訴為一部有理由、一部無理由，依民
    事訴訟法第436 條之23、第436 條第2 項、第79條、第436
    條之19、第436 條之20，判決如主文。
中　　華　　民　　國　　96　　年　　6 　　月　　27　　日
                  簡易庭  法  官  王怡雯
以上正本證明與原本無異。
如不服本判決，應於送達後20日內，向本院提出上訴狀，並表明
上訴理由（上訴理由應表明一、原判決所違背之法令及具體內容
。二、依訴訟資料可認為原判決有違背法令之具體事實。），如
於本判決宣示後送達前提起上訴者，應於判決送達後20日內補提
上訴理由書（須附繕本），如未於上訴後20日內補提合法上訴理
由書，法院得逕以裁定駁回上訴。
中　　華　　民　　國　　96　　年　　6 　　月　　29　　日
                          書記官  陳鳳嬌
附錄：
一、民事訴訟法第436條之24第2項：
　　對於小額程序之第一審裁判上訴或抗告，非以其違背法令為
    理由，不得為之。
二、民事訴訟法第436條之25：
　　上訴狀內應記載上訴理由，表明下列各款事項：
　　(一)原判決所違背之法令及其具體內容。
　　(二)依訴訟資料可認為原判決有違背法令之具體事實。
